【裁判字號】    96,訴,2364
【裁判日期】    970513
【裁判案由】    毒品危害防制條例
【裁判全文】
臺灣板橋地方法院刑事判決              96年度訴字第2364號
公  訴  人  臺灣板橋地方法院檢察署檢察官
被      告  甲○○
                    （現在臺灣臺北監獄臺北分監執行中）
選任辯護人  沙洪律師
上列被告因違反毒品危害防制條例案件，經檢察官提起公訴（96
年度偵字第6796號），本院判決如下：
    主  文
甲○○共同販賣第一級毒品未遂，累犯，處有期徒刑捌年肆月，
扣案如附表一編號一所示之第一級毒品，沒收銷燬之，扣案如附
表二編號一至三所示之物品，均沒收之；又共同意圖販賣而持有
第二級毒品，累犯，處有期徒刑伍年肆月，扣案如附表一編號二
所示之第二級毒品，沒收銷燬之，扣案如附表二編號二至四所示
之物品，均沒收之。應執行有期徒刑壹拾年肆月，扣案如附表
一編號一、二所示之第一、二級毒品，均沒收銷燬之，扣案如附
表二編號一至四所示之物品，均沒收之。
其餘被訴部分均無罪。
    事  實
一、甲○○綽號「志偉」，其前因違反毒品危害防制條例案件，
    經本院以94年度簡字第2726號判決判處應執行有期徒刑11月
    ，如易科罰金，以銀元300 元折算1 日確定，而於民國95年
    1 月23日易科罰金執行完畢出監。詎其仍不知悔改，明知海
    洛因、甲基安非他命分別為毒品危害防制條例所定之第一、
    二級毒品，依法不得販賣、持有，竟與真實姓名不詳綽號「
    宏其」或「阿宏」（均音同）之成年男子共同基於販賣第一
    、二級毒品營利之犯意聯絡，於不詳時間、地點，由「宏其
    」交付內裝有第一級毒品海洛因60包、第二級毒品甲基安非
    他命23包之側背包1 個予甲○○持有，俾「宏其」與不特定
    買家聯繫買賣海洛因、甲基安非他命（起訴書誤載為安非他
    命）之事宜後，再由甲○○持前開毒品出面交易，「宏其」
    並以行動電話門號0000000000號與甲○○所輪流持用之行動
    電話門號0000000000、0000000000號相互聯絡。迨96年3 月
    22日2 時40分許，即有某持用行動電話門號0000000000號之
    不明成年人撥打「宏其」前開行動電話門號聯絡約定購買毒
    品，經「宏其」以電話通知甲○○上情，甲○○遂於當日晚
    間單獨駕駛車牌號碼4922-EX 號自用小客車（下稱本案汽車
    ）攜帶裝有前開毒品之側背包前往臺北縣泰山鄉○○路與仁
    愛路口處之交易地點（即全家便利商店前），經該不明成年
    人於當日20時8 分許再以電話向「宏其」確認購買海洛因1
    包，且甲○○到場而已著手進行販賣海洛因之際，因警方前
    對「宏其」、甲○○使用之行動電話門號實施通訊監察獲得
    情資埋伏在場，見狀即於同日20時10分許，上前查獲甲○○
    始未完成海洛因買賣交易，並為警當場扣得如附表一編號一
    、二所示之第一、二級毒品、甲○○所有之摩托羅拉牌手機
    1 支（內裝有不知情張孟佑申請所有之行動電話門號000000
    0000號SIM 卡1 張）及「宏其」所有如附表二編號一、三、
    四所示之物品。
二、案經海岸巡防署北部地區巡防局移請臺灣板橋地方法院檢察
    署檢察官偵查後提起公訴。
    理  由
壹、有罪部分
一、證據能力：
（一）辯護人於本院準備程序中，雖主張證人即警員謝葉樹於檢
      察官訊問時之證述無證據能力云云。惟查，謝葉樹於檢察
      官訊問時之證述，雖屬被告甲○○以外之人於審判外之言
      詞陳述，然依卷內證據資料，尚查無檢察官對其有違法取
      供虞慮之情形，而難認存有何顯有不可信之情況，且除謝
      葉樹當庭已具結擔保其證詞之真實性外，嗣於本院審理時
      ，辯護人復在庭為被告行使詰問證人之權利，對被告防禦
      權已無妨礙，是依刑事訴訟法第159 條之1 第2 項規定，
      本院認證人謝葉樹於檢察官訊問時之證述具有證據能力。
（二）本案以下其餘認定事實所引用之證據，檢察官、被告及辯
      護人均未曾就證據能力表示異議，而各該證據依刑事訴訟
      法規定，經核亦無不具證據能力之情事，故本院認均得作
      為認定被告有罪之依據，合先敘明。
二、訊據被告甲○○固坦承：伊綽號是「志偉」，於95年11月間
    起使用行動電話門號0000000000號聯絡，而於96年3 月22日
    20時10分許，駕駛本案汽車在臺北縣泰山鄉○○路與仁愛路
    口處為警查獲，並在車上扣得綽號「阿宏」所有內裝有海洛
    因60包、甲基安非他命23包之側背包1 個，及伊所有之摩托
    羅拉牌手機1 支等情不諱，惟矢口否認有何販賣第一級毒品
    未遂、意圖販賣而持有第二級毒品之犯行，辯稱：伊沒有使
    用行動電話門號0000000000號，綽號「宏其」與「阿宏」不
    是同一個人，當天是「阿宏」打電話請伊開車載他，到臺北
    縣泰山鄉○○路巷口，「阿宏」就突然說要下車，將側背包
    留在車上，後來伊經過便利商店前面停車下來要買飲料，警
    察就衝過來云云；辯護人則為被告辯護稱：被告非於交易毒
    品時，為警當場查獲，亦非因他人指證被告涉有販賣犯行，
    為警循線逮捕到案。扣案裝有第一、二級毒品之側背包並非
    被告所有，而係「阿宏」所有，被告是於96年3 月22日19時
    許至新莊市○○道某汽車旅館接「阿宏」，依「阿宏」指示
    至泰山鄉○○路與仁愛路口前之巷口，「阿宏」即先行下車
    ，被告欲至便利商店買飲料，約隔5 分鐘警察即上前攔查，
    故被告實不知「阿宏」留有側背包，亦不知該側背包內藏放
    有毒品等物，且依卷附通訊監察譯文及通聯內容所示，證明
    係「宏其」與持用行動電話門號者間之交易毒品內容，與被
    告無關，被告是因為偶發的情形才到查獲現場，並非是為交
    易毒品，而證人謝葉樹亦無從事前知悉上情在場埋伏，再「
    阿宏」並非「宏其」，蓋「宏其」於案發當日19時35分許與
    被告之通訊監察譯文內，尚稱：「我現在在家裡，我還沒出
    去…」，可證明案發前坐在被告車內之人並非「宏其」云云
    。經查：
（一）96年3 月22日為警查扣之側背包1 個，其內裝有海洛因（
      合計淨重13.70 公克）60包、甲基安非他命（合計淨重9.
      89公克、合計驗餘淨重9.79公克）23包，分別係屬毒品危
      害防制條例規定之第一、二級毒品，業各經送法務部調查
      局、內政部警政署刑事警察局鑑定無訛，此有搜索扣押筆
      錄暨扣押物品目錄表及如附表一編號一、二所示之鑑定報
      告各1 份附卷可稽，足以認定與事實相符。另同時扣案被
      告所有摩托羅拉牌手機內所使用之SIM 卡1 張（編號0000
      00000000000 號），經本院函詢遠傳電信股份有限公司，
      確為張孟佑申請所有之行動電話門號0000000000號，除有
      該公司96年11月7 日遠傳（企營）字00000000007 號函文
      1 份在卷可參（見本院卷第130 至132 頁）外，依卷內通
      訊監察譯文所示，「宏其」於被告為警查獲前即96年3 月
      22日19時35分，同係以門號0000000000號撥打至門號0000
      000000號與被告聯絡（見偵卷第118 頁），並為被告、辯
      護人在辯護意旨狀內所不爭執（見本院卷第254 頁）；另
      依門號0000000000、0000000000號之通聯紀錄顯示，0000
      000000號於96年3 月22日2 時許、0000000000號於同日19
      時許，該二門號皆係使用扣案如附表二編號二所示之同一
      手機與「宏其」所使用之門號0000000000號進行通話聯絡
      （機身號碼即IMEI碼前14碼均為00000000000000），亦有
      扣案手機1 支、通聯紀錄資料（見本院卷第54頁、第61至
      62頁）及前開遠傳電信股份有限公司函文可憑，已可認定
      被告於96年3 月22日當日確係以扣案之同一手機，輪流更
      換SIM 卡以便持用行動電話門號0000000000、0000000000
      號與「宏其」聯絡，故被告辯稱未曾使用門號0000000000
      號云云，顯與事實不符，難以採信。
（二）被告與辯護人於本院雖均辯稱被告為警查獲前，曾開車搭
      載「阿宏」，扣案側背包及毒品都是「阿宏」下車前所遺
      留，且「阿宏」並非警方實施通訊監察之「宏其」云云，
      然除證人謝葉樹、施昌祚於審理期日時，均一致證稱在查
      獲被告過程中，並未看到有人從本案汽車下車之情明確（
      見本院卷第170 、173 頁）外，被告於96年4 月24日、同
      年5 月17日檢察官訊問時，實皆已供明門號0000000000號
      即係「阿宏」使用之電話等語（見偵卷第127 、160 頁）
      ，足見警方對門號0000000000號實施通訊監察之對象「宏
      其」，即係被告所指稱之「阿宏」，二者實為同一人無疑
      ，況且被告於本院審理期日時，同供稱不知道「阿宏」之
      真實姓名等語，倘被告嗣於本院所言屬實，則「阿宏」與
      被告既非十分熟識，扣案側背包內復裝有數量甚多之毒品
      （另有現金新臺幣32,200元），「阿宏」自無可能隨意將
      該側背包留置在本案汽車內而未一併攜帶離去，是被告於
      本院訊問時改稱「阿宏」並非「宏其」，顯非可採。而依
      卷內通訊監察譯文顯示，「宏其」既於96年3 月22日19時
      35分許與被告通話時，仍向被告表示：我現在在家裏，我
      還沒出去等語，且當日被告為警查獲前後，「宏其」所使
      用門號0000000000號之基地台位置均在臺北縣新莊市地區
      （見偵卷第118 頁），亦足認「宏其」當時並未與被告一
      同外出至臺北縣泰山鄉，而係當日晚間被告單獨駕駛本案
      汽車前往查獲現場之情甚明。
（三）查證人謝葉樹於檢察官訊問時，證稱：我們當天的14時許
      就去埋伏，後來在20時許因為接到現譯台的反應，知道被
      告所駕駛的車子出現，當時被告停車在全興路與仁愛路口
      處之全家便利商店前要跟買家交易，被告車子停著，引擎
      發動中，我們就前後包抄等情；於本院審理時，同證稱：
      當天經過線上監控，懷疑被告會有毒品交易的情形，於14
      時到全興路附近埋伏守候，20時10分發現被告駕駛本案汽
      車到現場，買方在路邊等被告，被告開車到買方的旁邊，
      一停下來之後，我們就圍上了，買方就趁亂逃逸，譯文都
      是確實依據通訊監察錄音帶製作等情，核與證人施昌祚所
      證述：我們當天接獲現譯機台的通報，要在泰山的全興路
      口交易毒品，我們14時許就到現場埋伏守候，我們到20時
      許左右，發現有一名形跡可疑的男子，研判是要來購買毒
      品，大概5 分鐘左右，我們就看到被告駕駛自小客車到達
      全興路口的便利商店停下來，被告沒有下車，該名男子就
      到被告的車旁在副駕駛座那邊，被告把副駕駛座車窗搖下
      來，我們覺得那時候就是查緝的時機，就和臺北市政府警
      察局大同分局警員各開一部警備車直接驅車上前盤查等語
      相符，而經本院當庭播放警方查獲被告當時之錄影光碟加
      以勘驗，亦可見警員確係早在查獲現場等待拍攝，並非任
      意隨機逮捕開車前來之被告（見本院卷第211 至212 頁）
      ，且證人謝葉樹、施昌祚與被告尚無任何仇隙怨恨，要無
      甘冒偽證罪責故為虛偽證述之理，是渠等所證應堪採信，
      足資認定被告係開車抵達現場欲進行毒品交易，且當時被
      告正與在場等待買方接觸之際，即為警方上前查獲之情。
（四）再觀諸卷內「宏其」所使用門號0000000000號之通聯紀錄
      及通訊監察譯文內容（見本院卷第66至69頁、偵卷第118
      頁），可知96年3 月22日被告為警查獲前後，本案各相關
      門號當日通話聯繫情形依序如下：
      不明成年人（門號0000000000號）於2 時40分許，撥打
        電話與「宏其」。
      「宏其」於2 時41分許，撥打電話與被告（門號000000
        0000號）。
      被告（門號0000000000號）於3 時23分許，撥打電話與
        「宏其」。
      「宏其」於3 時39分許，撥打電話與被告（門號000000
        0000號）。
      被告（門號0000000000號）於19時35分許，撥打電話與
        「宏其」。
      「宏其」於19時45分許，撥打電話與被告（門號000000
        0000號）。
      「宏其」於19時53分許，撥打電話與被告（門號000000
        0000號）。
      不明成年人（門號0000000000號）於20時8 分許，撥打
        電話與「宏其」，而為下述內容：
        「宏其」：「喂。」
        不明成年人：「老大，我到了喔，先拿1 個『4 幾啊』
        「宏其」：「好。」
      不明成年人（門號0000000000號）於20時13分許，撥打
        電話與「宏其」。
      「宏其」於20時16分許，撥打電話與不明成年人（門號
        0000000000號），而為下述內容：
        不明成年人：「喂。」
        「宏其」：「出事情了喔？」
        不明成年人：「我跟你說…2 台車啦，1 台你們少年仔
        「宏其」：「他1 個人還是2 個人？」
        不明成年人：「他喔，我看一下喔，1 個…1 個銙在地
        「宏其」：「2 個人喔？」
        不明成年人：「1 個啦。」
        「宏其」：「他1 個人而已？」
        不明成年人：「嘿。」
        「宏其」：「好好。」
        不明成年人：「老大，我現在不就沒辦法了？」
        「宏其」：「你先離開…沒啦，你先幫我看他們…你有
        不明成年人：「穿制服的。」
        「宏其」：「穿制服的？」
        不明成年人：「嘿，應該是給穿制服的抓到吧…警察都
        「宏其」：「呦，確定是他們喔？」
        不明成年人：「對。」
        「宏其」：「好，我等一下再打給你。」
        不明成年人：「好。」
      由上可知，被告於96年3 月22日當天為警查獲前，與「宏
      其」彼此間以行動電話聯絡頻繁，且依門號0000000000號
      之通聯紀錄資料顯示，該不明成年人於警方查獲被告即進
      行編號、通話時，行動電話基地台位置均在臺北縣泰
      山鄉○○路212 號5 樓頂（見本院卷第79頁），足見編號
      通話譯文內所稱之少年仔即為被告，而被告係受「宏其
      」指示前往現場與該不明成年人進行交易，至於編號通
      話譯文內該不明成年人所稱先拿1 個「4 幾啊」之語，被
      告雖於檢察官訊問時，辯稱：是指幫忙找4 千元的援交女
      云云，然被告與該不明成年人雙方既係欲進行交易始特地
      抵達現場，且被告當時僅有攜帶毒品，車上並無任何女子
      ，可見被告所言顯屬無稽，就此除證人謝葉樹於本院審理
      時，已證稱：依據監聽資料，他們應該是要交易海洛因，
      因為海洛因的價錢當初1 克是6 、7 千元，1 克的四分之
      一就是2 千元，譯文中的「4 幾啊」就是指四分之一克的
      意思等語（見本院卷第169 頁）外，參酌卷內被告持用門
      號0000000000號之通訊監察譯文所載，若他人同有提及「
      4 幾啊」者，係指暗語「女的」（相對於「男的」）之數
      量（見偵卷第22頁背面），又交易毒品者為免遭警方監聽
      查緝，若有使用暗語指稱「女的」或「女生」者，即係代
      表海洛因（「男的」、「男生」則指甲基安非他命），已
      為本院辦理毒品相關案件職務上所知，並有證人洪弘達於
      本院審理時之證詞可資佐證（見本院卷第231 頁），是綜
      合上情，足以認定持用門號0000000000號之不明成年人，
      係於當日2 時40分許，即撥打電話向「宏其」購買毒品，
      並約定交易毒品之時間、地點，經「宏其」撥打電話通知
      被告開車攜帶毒品前往，迨當日20時8 分，該不明成年人
      再以電話向「宏其」確認購買海洛因1 包，嗣並在現場目
      擊警方查獲前來交易之被告等情無誤，故本案「宏其」既
      與買方聯絡確定欲買賣交易之毒品種類、數量，且被告依
      「宏其」指示已開車抵達交易地點，並與在場等待之買方
      接觸，雙方實際上係處於隨時得完成買賣海洛因交易之狀
      態，被告所為當屬已著手實施販賣第一級毒品之犯行甚明
      。
（五）另「宏其」所交付與被告持有之甲基安非他命，既事先即
      已分裝完成，且數量高達23包，復併同海洛因一起裝在扣
      案側背包內供被告攜帶外出，顯見「宏其」與被告二人就
      該側背包內之海洛因、甲基安非他命，同有伺機對外販售
      之意，是96年3 月22日前開持用門號0000000000號之不明
      成年買家雖僅向「宏其」聯絡確認購買海洛因1 包，而被
      告亦僅有著手販賣海洛因之舉，仍足以認定被告另係意圖
      販賣而持有甲基安非他命之事實。又本案依卷內積極證據
      資料雖無法明確查知「宏其」與被告二人販賣海洛因、甲
      基安非他命實際可獲得之利潤為何，惟販賣毒品相關行為
      既為政府嚴予查緝之重大犯罪，若「宏其」與被告未能從
      中賺取利潤，當無彼此分工無故涉險任意提供毒品予他人
      施用之理，亦無特意約定在查獲地點交易，或分裝攜帶大
      量毒品前往之必要，故渠等取得毒品之成本必較欲售出之
      價格低廉，而具有從中賺取買賣差價牟利之意圖無疑。
（六）綜上所述，被告及辯護人所辯無非係畏罪卸責之詞，均委
      無可採。本案就前開犯罪事實欄所載之部分事證明確，被
      告犯行洵堪認定。
三、核被告甲○○所為，係犯毒品危害防制條例第4 條第1 項、
    第6 項之販賣第一級毒品未遂罪，及同條例第5 條第2 項之
    意圖販賣而持有第二級毒品罪。被告持有海洛因、甲基安非
    他命之低度行為，分別為其販賣第一級毒品未遂、意圖販賣
    而持有第二級毒品之高度行為所吸收，均不另論罪。被告與
    「宏其」就前揭犯行彼此間均有犯意聯絡及行為分擔，皆應
    依刑法第28條規定論以共同正犯。公訴意旨就被告96年3 月
    22日為警查獲持有甲基安非他命之部分，雖請求論以毒品危
    害防制條例第4 條第2 項之販賣第二級毒品罪嫌，惟如前述
    當日該不明成年買家僅向「宏其」聯絡確認購買海洛因1 包
    ，被告亦僅有著手販賣海洛因之舉，尚未及於著手販賣甲基
    安非他命，是檢察官就此顯有誤會，惟就此部分起訴之社會
    基本事實既屬同一，且經本院於審理期日當庭告知被告所犯
    之前開意圖販賣而持有第二級毒品罪名後，自得變更起訴法
    條加以審究（至當日被告販賣海洛因部分，檢察官雖同誤請
    求依販賣第一級毒品既遂罪論處，而經本院認定僅構成販賣
    第一級毒品未遂罪責，惟此部分尚無須變更起訴法條，有最
    高法院87年度台上字第3234號、96年度台上字第5365號判決
    意旨可資參照，附此敘明）。查被告前因違反毒品危害防制
    條例案件，經本院以94年度簡字第2726號判決判處應執行有
    期徒刑11月，如易科罰金，以銀元300 元折算1 日確定，而
    於95年1 月23日易科罰金執行完畢出監，有臺灣高等法院被
    告前案紀錄表1 份在卷足徵，其於有期徒刑執行完畢5 年內
    故意再犯本案有期徒刑以上之前開二罪，依刑法第47條第1
    項規定皆成立累犯，並均應加重其刑（惟販賣第一級毒品未
    遂罪法定刑為死刑及無期徒刑之部分，依刑法第64條第1 項
    、第65條第1 項規定，皆不得加重）。又被告已著手於販賣
    海洛因犯行之實施，係因為警當場查獲而不遂，屬未遂犯，
    就此爰依刑法第25條第2 項規定，按既遂犯之刑減輕之，再
    被告於本案係聽從「宏其」指示代為出面販售海洛因者，本
    身並非居於交易主導地位，亦未見被告在本案業已獲有何實
    質利益，其因而觸犯法定刑為死刑或無期徒刑之重典，倘就
    其所為販賣第一級毒品未遂犯行部分處以法定最低本刑，本
    院認仍嫌過苛，情輕法重，犯罪情狀顯可憫恕，爰依刑法第
    59條規定，遞減輕其刑（就有關併科罰金刑部分，則先加後
    遞減之）。再被告所為販賣第一級毒品未遂與意圖販賣而持
    有第二級毒品罪間，犯意各別，行為互殊，應予分論併罰。
    爰審酌被告素行狀況、犯罪動機、目的、手段、所生危害之
    程度，及其犯後猶飾詞否認所為等一切情狀，分別量處如主
    文所示之刑，並定其應執行之刑，以資懲儆（本案被告犯罪
    時間雖皆在96年4 月24日以前，惟所犯之罪均係屬中華民國
    96年罪犯減刑條例第3 條第1 項第15款所定之罪，且分別經
    本院宣告逾有期徒刑1 年6 月以上之刑，故皆不得減刑）。
四、查扣案如附表一編號一、二所示之海洛因、甲基安非他命，
    分別係屬查獲之第一、二級毒品，應依毒品危害防制條例第
    18條第1 項前段規定，均諭知沒收銷燬之（至於因檢驗需要
    而經取用滅失之部分，則不再宣告沒收銷燬）。次查，扣案
    如附表二編號一、三、四所示之物，被告已供明係屬「阿宏
    」所有之物（本院前已認定「阿宏」即係共犯「宏其」），
    另扣案如附表二編號二所示之手機，則經被告自承為其本人
    所有之物，且扣案如附表二編號一、四之包裝袋，分別係用
    於包裹海洛因、甲基安非他命，除用以防止毒品裸露、潮濕
    外，與扣案如附表二編號三所示之側背包，皆係「宏其」交
    付被告藉以攜帶毒品便於伺機販售所用，另扣案如附表二編
    號二所示之手機，則係被告與「宏其」聯絡上開販賣第一級
    毒品未遂與意圖販賣而持有第二級毒品犯行時所用者，故如
    附表二編號一至四所示之物，足認均係供本案前揭各該犯行
    所用之物，皆應依毒品危害防制條例第19條第1 項規定宣告
    沒收（依附表一所示鑑定報告記載，附表二編號一、四之包
    裝袋皆尚可各自與海洛因、甲基安非他命析離分別秤重，自
    不得併予沒收銷燬）。至行動電話門號門號0000000000、00
    00000000、0000000000號之SIM 卡，依卷內各門號之申請資
    料顯示，當時申請SIM 卡之所有人分別為王福生、陳忠祥、
    張孟佑（見本院卷第64、53、56頁），並非屬「宏其」或被
    告所有之物，另「宏其」用以撥打行動電話予被告聯絡之手
    機並未扣案，卷內亦無積極證據資料足認該手機確屬「宏其
    」或被告所有者，故均不予宣告沒收；又證人謝葉樹於檢察
    官訊問時，已證稱：同日為警扣案之吸食器、分裝鏟各1 支
    均係從本案汽車上搜出來的等語，足見前開吸食器、分裝鏟
    並非由「宏其」連同毒品一併交付者，而被告為警查獲經採
    集尿液送瑞芳醫事檢驗所鑑驗，亦呈嗎啡、甲基安非他命陽
    性反應，足見被告本身亦有施用毒品之情，是除該吸食器顯
    與販賣毒品相關犯行無關外，該分裝鏟亦可能係供被告施用
    毒品時所用，難以認定被告或「宏其」係以該分裝鏟從事本
    案販賣毒品之前置分裝作業，故該分裝鏟與吸食器既非屬供
    本案被告為前揭犯行所用之物，均不予諭知沒收；再本院既
    認定被告販賣海洛因行為係屬未遂，且就甲基安非他命部分
    尚未達著手實施販賣之程度，是扣案原裝在如附表二編號三
    側背包內之現金新臺幣32,200元，同難認定係供被告為前揭
    犯行所用或因犯罪所得之財物，亦不予宣告沒收之。
貳、無罪部分
一、公訴意旨另以：被告甲○○與「宏其」共同基於販賣海洛因
    、安非他命之犯意聯絡，自95年11月間起，由被告以門號00
    00000000號為聯絡工具，與綽號「阿賢」（電話00-0000000
    0 號）、「文蔚」（電話00-00000000 號）、「阿亮」（電
    話00-00000000 號）、「阿梅」（電話00-0000000號）、「
    阿來仔」（手機門號0000000000號）、「大頭」（手機門號
    0000000000號）、「阿昆」（手機門號0000000000）、「小
    黑」（手機門號0000000000號）、「阿原」（手機門號0000
    000000號）者，聯繫買賣海洛因及安非他命之數量及價金等
    交易細節，因認被告此部分涉有毒品危害防制條例第4 條第
    1 項、第2 項之販賣第一、二級毒品罪嫌云云。
二、按犯罪事實應依證據認定之，無證據不得認定犯罪事實，刑
    事訴訟法第154 條第2 項定有明文。又檢察官就被告犯罪事
    實，應負舉證責任，並指出證明之方法，同法第161 條第1
    項亦有明文規定。因此，檢察官對於起訴之犯罪事實，應負
    提出證據及說服之實質舉證責任。次按刑事訴訟法上所謂認
    定犯罪事實之證據，係指足以證明被告確有犯罪行為之積極
    證據而言，該項證據必須適合於被告犯罪事實之認定，始得
    採為斷罪之資料（最高法院69年台上字第4913號判例意旨參
    照）。而認定犯罪事實所憑之證據，無論係直接證據或間接
    證據，其為訴訟上之證明，須於通常一般之人均不致有所懷
    疑，而得確信其為真實之程度者，始得據為有罪之認定，倘
    其證明尚未達到此一程度，而有合理之懷疑存在，本諸無罪
    推定原則，自應為被告無罪之諭知（最高法院76年台上字第
    4986號判例意旨參照）。
三、查被告甲○○於警詢時起，即堅決否認有何前開販賣第一、
    二級毒品與「阿賢」等人之犯行，而檢察官認被告涉有前開
    犯嫌，主要係依被告所持用門號0000000000號之通訊監察譯
    文為據。然查，公訴人迄至本院審理期日終結為止，除未具
    體敘明該通話譯文內容中，究竟何部分可資證明被告於何時
    間、地點確已販賣第一級毒品或第二級毒品與「阿賢」、「
    文蔚」、「阿亮」、「阿梅」、「阿來仔」、「大頭」、「
    阿昆」、「小黑」、「阿原」等買家外，亦未查明前開買家
    之真實年籍資料俾供本院傳喚到庭作證，已難認檢察官就此
    部分之事實已盡實質舉證責任。再公訴人既依前開通話譯文
    認前開不明買家皆係直接以門號0000000000號與被告聯絡者
    ，則被告與「宏其」就此部分事實是否同有犯意聯絡，亦非
    無疑，是警方雖於96年3 月22日在本案汽車內查扣「宏其」
    所交付與被告持有之海洛因60包、甲基安非他命23包等物，
    惟前開扣案毒品僅能佐證前開被告與「宏其」共犯本院認定
    有罪部分之事實，尚難遽認與被告販賣毒品與「阿賢」等人
    有何關聯，故依通訊監察譯文內容所示，被告縱與「阿賢」
    等人曾以行動電話談及有關「軟的」、「硬的」、「女的」
    、「男的」等毒品暗語，然就被告當時是否確實持有第一、
    二級毒品，或其事後是否有著手實施販賣第一、二級毒品等
    事實，均未見卷內有何積極證據加以證明，自難逕認被告就
    此涉有販賣第一、二級毒品罪行。
四、綜上所述，除本院前已認定被告所為之販賣毒品相關罪行外
    ，本案依檢察官所舉之積極證據，尚無法使本院達到被告另
    有販賣毒品與前開「阿賢」等人之確信，是依無罪推定原則
    ，檢察官既無法充分舉證證明被告此部分構成犯罪，自應就
    本院已認定被告有罪以外之其餘被訴部分均諭知無罪。
據上論斷，應依刑事訴訟法第299 條第1 項前段、第300 條、第
301 條第1 項，毒品危害防制條例第4 條第1 項、第6 項、第5
條第2 項、第18條第1 項前段、第19條第1 項，刑法第11條前段
、第28條、第25條第2 項、第47條第1 項、第59條、第51條第5
款，判決如主文。
本案經檢察官顏世翠到庭執行職務。
中    華    民    國    97    年    5     月    13    日
                刑事第十五庭  審判長法  官  陳 鴻 清
                                    法  官  劉 安 榕
                                    法  官  張 兆 光
上列正本證明與原本無異。
如不服本判決，應於判決送達後10日內敘明上訴理由，向本院提
出上訴狀 (應附繕本)，上訴於臺灣高等法院。
                                    書記官  曹 秋 冬
中    華    民    國    97    年    5     月    15    日
附錄本案論罪科刑法條：
毒品危害防制條例第4 條
製造、運輸、販賣第一級毒品者，處死刑或無期徒刑；處無期徒
刑者，得併科新臺幣1 千萬元以下罰金。
製造、運輸、販賣第二級毒品者，處無期徒刑或7 年以上有期徒
刑，得併科新臺幣7 百萬元以下罰金。
製造、運輸、販賣第三級毒品者，處5 年以上有期徒刑，得併科
新臺幣5 百萬元以下罰金。
製造、運輸、販賣第四級毒品者，處3 年以上10年以下有期徒刑
，得併科新臺幣3 百萬元以下罰金。
製造、運輸、販賣專供製造或施用毒品之器具者，處1 年以上7
年以下有期徒刑，得併科新臺幣1 百萬元以下罰金。
前5 項之未遂犯罰之。
毒品危害防制條例第5 條第2 項
意圖販賣而持有第二級毒品者，處5 年以上有期徒刑，得併科新
臺幣5 百萬元以下罰金。
附表一：
┌───┬───────────┬─────────┐
│編號  │扣案毒品              │鑑定報告          │
├───┼───────────┼─────────┤
│一    │第一級毒品海洛因合計淨│法務部調查局96年4 │
│      │重壹拾點柒零公克    │月21日調科壹字第09│
│      │                      │000000000 號鑑定書│
├───┼───────────┼─────────┤
│二    │第二級毒品甲基安非他命│內政部警政署刑事警│
│      │合計驗餘淨重玖點柒玖公│察局96年4 月11日刑│
│      │克（即驗前總毛重壹拾伍│鑑字第0960045617號│
│      │點玖柒公克，減去包裝袋│鑑定書            │
│      │總重陸點零捌公克，再減│                  │
│      │去經鑑定用鑿之零點壹零│                  │
│      │公克）                │                  │
└───┴───────────┴─────────┘
附表二：
┌───┬─────────────────────┐
│編號  │扣案物品                                  │
├───┼─────────────────────┤
│一    │包裹附表一編號一第一級毒品之包裝袋陸拾個  │
├───┼─────────────────────┤
│二    │摩托羅拉牌手機壹支                        │
├───┼─────────────────────┤
│三    │側背包壹個                                │
├───┼─────────────────────┤
│四    │包裹附表一編號二第二級毒品之包裝袋貳拾個│
└───┴─────────────────────┘


司法院資訊處製作；財團法人民間司法改革基金會備份。
